【裁判字號】    92,上易,1796
【裁判日期】    921009
【裁判案由】    傷害
【裁判全文】
臺灣高等法院刑事判決                          九十二年度上易字第一七九六號
    上  訴  人  臺灣臺北地方法院檢察署檢察官
    上  訴  人
    即  被  告  甲○○
    被      告  乙○○
右上訴人因被告等傷害案件，不服臺灣臺北地方法院九十二年度易字第五五三號，中
華民國九十二年五月二十日第一審判決（起訴案號：臺灣臺北地方法院檢察署九十一
年度調偵字第五二八號），提起上訴，本院判決如左：
    主  文
原判決撤銷。
乙○○傷害人之身體，處拘役參拾日，如易科罰金，以參佰元折算壹日。
甲○○傷害人之身體，處拘役伍拾日，如易科罰金，以參佰元折算壹日。
    事  實
一、乙○○與甲○○、丙○○（另經檢察官為不起訴處分確定）有債務關係，於民國
    八十九年九月十八日下午六時許，甲○○、丙○○前往乙○○設於台北市○○區
    ○○街二一八號之服飾店催討債務時，雙方發生口角衝突。詎乙○○竟出於傷害
    人身體之犯意，徒手推擠丙○○，致丙○○頭部撞及在旁之鞋櫃，而受有頭部挫
    傷併腦震盪及右側上、下唇挫傷併皮下出血傷等傷害。甲○○見狀即出於傷害人
    身體之犯意，毆打乙○○，致乙○○受有顏面挫傷 (五點五乘四點五公分、三乘
    一公分、四乘二公分)併淺創三乘零點五公分、二乘二公分併淺裂傷 (長一公分)
    及腹部挫傷 (十乘十公分)等傷害。
二、案經被害人丙○○、乙○○訴由台北市政府警察局文山第二分局報請臺灣臺北地
    方法院檢察署檢察官偵查起訴。
    理  由
一、訊據上訴人即被告甲○○及被告乙○○均矢口否認有何傷害犯行，被告甲○○辯
    稱：被告乙○○先推擠丙○○，使丙○○頭部撞到鞋櫃，其前往查看，卻遭被告
    乙○○持衣架敲打，其出於自衛，始出手阻擋被告乙○○云云。被告乙○○則辯
    稱：其沒有動手打丙○○，店中之鞋櫃平放於地上，係丙○○自行跌倒碰到鞋櫃
    而成傷云云。
二、惟查：
  (一)右揭被告乙○○傷害丙○○之事實，業據告訴人丙○○指述歷歷，核與甲○○証
    訴之情節亦屬相符，證人即台北市政府警察局文山第二分局興隆派出所警員吳志
    強亦證稱：其親眼看見告訴人丙○○於製作警訊筆錄時，即有受傷等情 (見調偵
    案卷第十六頁)，並有景美醫院九十年一月十日北市衛醫字第一九二九號告訴人
    丙○○之診斷證明書在卷可憑。而告訴人丙○○所受係頭部挫傷併腦震盪及右側
    上、下唇挫傷併皮下出血傷等傷害，其傷害非輕，應非自行跌倒撞及鞋櫃所可造
    成，堪認係被告乙○○推擠告訴人丙○○致其撞擊鞋櫃所致。被告乙○○所辯未
    動手傷害告訴人丙○○，係丙○○自行跌倒受傷云云，並不足採。
  (二)右揭被告甲○○傷害被告乙○○之事實，業據乙○○指訴歷歷，被告甲○○於原
    審審理時亦坦承有為起訴書所指犯行 (見原審卷第十七頁) ，並有台北市立萬芳
    醫院萬甲診字第二五七一號甲種診斷證明書在卷可憑 (見偵查卷第十四頁) ，細
    繹前開診斷證明書，被告乙○○係於八十九年九月十八日十八時四十五分前往醫
    院急診室急診，與案發時間密合接近，其因本件爭執事件而受傷應屬事實。被告
    甲○○雖辯稱：因遭被告乙○○持衣架敲打，其出於自衛，始出手阻擋被告乙○○云云，惟被告乙○○傷勢遍及顏面多處，且及於腹部，腹部所受挫傷更長達十
    乘十公分，此種傷勢當非被告甲○○居於守勢之被動防衛動作所能造成，是被告
    甲○○以前詞為辯，自屬無從採信。
  (三)綜上所述，被告甲○○、乙○○之罪證明確，均應予依法論科。
三、核被告甲○○、乙○○所為，均係犯刑法第二百七十七條第一項之傷害罪。檢察
    官起訴認被告甲○○受有右手擦傷、左手第五指擦傷及胸前擦傷等傷害，認被告
    乙○○就此部分亦犯有刑法第二百七十七條第一項之傷害罪，惟此部分事實為被
    告乙○○所堅決否認，並辯稱：其未與被告甲○○互毆，不知被告甲○○因何受
    傷，若其毆打被告甲○○為真，則被告甲○○不可能與其和解，同意賠償其新台
    幣 (下同) 二萬元等語。經查，被告甲○○指稱被告乙○○以衣架敲打其成傷，
    惟細繹卷附景美醫院診斷證明書 (見偵查卷第六頁) 所載，被告甲○○所受之傷
    ，均係擦傷而非挫傷、瘀傷或皮下出血傷，且其所受擦傷分別約四乘三公分、一
    乘一公分及三乘三公分，與衣架之形狀所能導致之傷勢大小，亦有不符，是該等
    傷害是否係由被告乙○○持衣架毆打成傷，不能無疑。況被告甲○○確於案發後
    之八十九年九月二十五日，與被告乙○○達成和解，向被告乙○○所受之傷害表
    達慎重道歉之意，並表示願意賠償被告乙○○二萬元作為精神慰藉金，此有和解
    書附卷可憑 (見偵查卷第三十頁) ，若被告乙○○確有毆打被告甲○○之事，則
    何以於前開和解書中對被告乙○○傷害被告甲○○之事隻字未提，被告甲○○反
    而願意賠償被告乙○○二萬元，是被告乙○○以前詞置辯，非無可採之處。被告
    甲○○雖有前開診斷書所示之傷害，惟造成該等傷害之可能性甚多，未必即為被
    告乙○○基於傷害之犯意，所為傷害行為所致，依「罪證有疑、利於被告」之證
    據法則，此部分尚不能遽認被告乙○○對被告甲○○亦有傷害犯行，因認此部分
    與前揭被告乙○○傷害丙○○部分，有連續犯之裁判上一罪關係，爰不另為無罪
    之諭知。
四、原審認被告甲○○及乙○○之傷害犯行，均罪證明確，而予依法論科，固非無見
    ，惟：(一)原審認被告乙○○亦傷害被告甲○○，認事用法，尚有未洽；(二)原審判
    決二度援引刑法第五十七條各款規定，對被告甲○○及乙○○為量刑之參考，並
    於判決理由中表示，對被告甲○○及乙○○「定其應執行之刑」，然被告甲○○
    及乙○○均僅單犯一罪，並無定應執行之問題，是原審判決亦有理由與主文不符
    之矛盾。檢察官以被告乙○○傷害被告甲○○，亦應論以刑法第二百七十七條第
    一項之罪，及原審對被告乙○○量刑過輕等為由，對被告乙○○提起上訴，被告
    甲○○上訴主張其係出於自衛而伸手阻擋被告乙○○之毆打，並無傷害犯意云云
    ，核均無理由，惟原判決既有前揭可議之處，自應由本院予以撤銷改判。爰分別
    審酌被告甲○○及乙○○犯罪之動機、目的、手段、犯罪所生之損害、被害人之
    傷勢及犯罪後之態度等一切情狀，分別量處如主文第二項、第三項所示之刑，並
    均諭知易科罰金之折算標準。
據上論斷，應依刑事訴訟法第三百六十九條第一項前段、第三百六十四條、第二百九
十九條第一項前段、刑法第二百七十七條第一項、第四十一條第一項、罰金罰鍰提高
標準條例第一條前段、第二條，判決如主文。
本案經檢察官謝英民到庭執行職務。
中      華      民      國    九十二    年      十      月      九      日
                              臺灣高等法院刑事第五庭
                                  審判長法  官  曾  德  水
                                        法  官  趙  功  恆
                                        法  官  蘇  素  娥
右正本證明與原本無異。
不得上訴。
                                         書記官  何  閣  梅
中      華      民      國    九十二    年      十      月      九      日
附錄本案論罪科刑所依據之法條
中華民國刑法第二百七十七條
 (普通傷害罪)
傷害人之身體或健康者，處三年以下有期徒刑、拘役或一千元以下罰金。
犯前項之罪因而致人於死者，處無期徒刑或七年以上有期徒刑；致重傷者，處三年以
上十年以下有期徒刑。


司法院資訊處製作；財團法人民間司法改革基金會備份。
